臺灣臺中地方法院刑事判決　　　　　　　94年度訴字第2398號
公　訴　人　臺灣臺中地方法院檢察署檢察官
被　　　告　甲○○
上列被告因搶奪等案件，經檢察官提起公訴（九十四年度偵字第
一０三七二號），本院合議庭裁定改以簡式審判程序審理後，判
決如下：
    主  文
甲○○共同連續意圖為自己不法之所有，而搶奪他人之動產，處
有期徒刑壹年拾月。扣案之機車鑰匙壹支、黑色膠帶壹個，均沒
收。
    事  實
一、甲○○基於意圖為自己不法所有之概括犯意，於民國九十四
    年六月二十一日，先於如附表一編號一所示之時間、地點，
    以其自備之機車鑰匙，以如附表一編號一所示之方式，竊取
    林月嬌使用之車牌號碼Ｆ七Ｙ－六三一號（登記所有權人為
    興源機械工業有限公司）之重型機車一輛，以供自己代步及
    供犯搶奪罪所用之工具；復於如附表一編號二所示之時間、
    地點，以如附表一編號二所示之方式，竊取如附表一編號二
    所示巫敏華所有之綠色側背包一只及其內之財物。
二、甲○○另與姓名年籍不詳綽號「小黑」之成年男子（下稱「
    小黑」）共同基於為自己不法所有之概括犯意聯絡，自九十
    四年六月十八日至九十四年六月二十一日止，先於如附表二
    編號一所示之時間、地點，由甲○○騎乘車號不詳之機車搭
    載綽號「小黑」之成年男子，以如附表二編號一所示之方法
    ，搶奪如附表二編號一所示劉戴秀梨所有之裝有ＬＶ皮夾之
    塑膠袋及其內之財物；復於如附表二編號二所示之時間、地
    點，由甲○○騎乘上揭竊得之車號Ｆ七Ｙ－六三一號重型機
    車搭載「小黑」，以如附表二編號二所示之方法，搶奪如附
    表二編號二所示張莉華所有之膚色手提包一只及其內之財物
    。而甲○○於為前開搶奪行為後，為避免警方查緝及擔心搶
    奪財物時被人發現，竟基於行使偽造屬於特種文書之車牌之
    犯意，於九十四年六月二十一日下午四時許，在臺中市○○
    路某處，以將黑色膠帶黏貼在前揭竊得之車號Ｆ七Ｙ－六三
    一號機車牌照上之方式，將該機車牌照號碼變更為Ｆ七Ｙ－
    八八一號，而變造該機車牌照，足以生損害於公路監理機關
    對於機車牌照管理之正確性及公路監理機關或警察機關對於
    交通事件管理之秩序。甲○○於變造前揭機車牌照後，即承
    前意圖為自己不法之所有之概括犯意，騎乘該變造車牌完成
    之機車於臺中市伺機行搶，先於如附表二編號三所示之時間
    、地點，以如附表二編號三所示之方法，搶奪如附表二編號
    三所示黃敏惠所有之黃色手提包一只及其內之財物；復於如
    附表二編號四所示之時間、地點，以如附表二編號四所示之
    方法，搶奪如附表二編號四所示吳宜芬所有之黃色手提包一
    只及其內之財物。嗣因甲○○於搶奪吳宜芬皮包得手後，於
    逃離現場時不慎摔倒，又見被害人於後方追呼搶劫，乃將機
    車扶起後逆向沿臺中市○○路往大業路方向逃逸，適林世彬
    駕駛其自小客車行經該處，聽聞吳宜芬追呼甲○○搶劫，乃
    駕駛其自小客車衝撞甲○○所騎乘之機車，致甲○○當場摔
    倒後，經隨後到場之警方當場逮捕，並扣得甲○○所有供犯
    竊盜罪所用之機車鑰匙一支、黑色膠帶一個。
三、案經臺中市警察局第四分局報告臺灣臺中地方法院檢察署檢
    察官偵查起訴。
    理  由
一、上揭事實，業據被告甲○○於警、偵訊及本院審理時均坦承
    不諱，核與被害人劉戴秀梨、林月嬌、巫敏華、張莉華、黃
    敏惠、吳宜芬於警詢中指訴之情節相符，並經證人林世彬於
    警詢時證述綦詳，且有贓物認領保管單五紙、現場圖一紙、
    查獲照片八幀及扣押筆錄與扣押物品目錄表各一份等在卷可
    參，附有扣案之機車鑰匙一支、黑色膠帶一個足資佐證，足
    認被告之自白與事實相符。本件事證明確，被告之犯行堪以
    認定。
二、按汽車牌照為公路監理機關所發給，固具有公文書性質，惟
    依道路交通安全規則第八條規定，汽車牌照僅為行車之許可
    憑證，自屬於刑法第二百十二條所列特許證之一種。對變造
    汽車牌照，即無依同法第二百十一條之變造公文書罪論處之
    餘地（最高法院六十三年臺上字第一五五０號判例參照）。
    又以黑色膠帶黏貼於車牌英文字母或數字之缺口，而變更原
    有之車牌號碼者，除足以生損害於監理機關對車輛之管理外
    ，更因其變造後不實之結果，亦足使他人誤認對於車輛正確
    之識別，且其一經變造完成，原車牌即失其效用，自屬變造
    之行為，本件被告以黑色膠帶分別黏貼於該車牌「６」、「
    ３」之缺口處而將該二數字部分均變更為「８」，使原車牌
    號碼Ｆ七Ｙ－六三一號，變更為Ｆ七Ｙ－八八一號，自屬變
    造車牌之行為，且足以生損害於公路監理機關對於機車牌照
    管理之正確性及公路監理機關或警察機關對於交通事件管理
    之秩序。是核被告甲○○所為，係犯刑法第三百二十條第一
    項之竊盜罪、第三百二十五條第一項搶奪罪及同法第二百十
    六條、第二百十二條之行使變造特種文書罪。其變造特種文
    書之低度行為，應為其後行使之高度行為所吸收，不另論罪
    。又被告與「小黑」之間就附表二編號一、二所示之搶奪犯
    行，有犯意聯絡及行為分擔，為共同正犯。被告前揭多次竊
    盜及搶奪之犯行，均時間緊接，各觸犯構成要件相同之罪名
    ，顯係均出於概括犯意反覆為之，為連續犯，應依刑法第五
    十六條之規定，分別以一竊盜罪及搶奪罪論，並均加重其刑
    。被告甲○○上揭所犯竊盜罪、搶奪罪及行使變造特種文書
    罪三罪間，有方法結果之牽連關係，為牽連犯，應依刑法第
    五十五條之規定，從一重之搶奪罪處斷。爰審酌被告年輕力
    盛，竟不思以正途賺取生活之資，反希冀以不勞而獲之方式
    ，奪取他人財物，其行為之方式對於被害人之生命、身體及
    心理之安全，均生極大之危害，惟念其犯罪所得之財物價值
    非鉅及犯罪後已能坦承犯行，態度良好等一切情狀，量處如
    主文所示之刑，以示懲儆。
三、末查，扣案之機車鑰匙一支、黑色膠帶一個，係被告所有且
    各供其竊取被害人林月嬌所有車牌號碼Ｆ七Ｙ－六三一號重
    型機車及變造車牌號碼所用之物，應依刑法第三十八條第一
    項第二款之規定，宣告沒收；另扣案之紅色鴨舌帽一頂、口
    罩一個、粉紅色全罩式安全帽一頂，雖為被告所有且於其為
    搶奪行為時所戴用之物，惟核其戴用鴨舌帽、安全帽或口罩
    之行為，不過為掩人耳目、避免他人指認其相貌而遭追緝，
    與搶奪犯行之實施間，並無任何直接之關連性，難認係供犯
    罪所用之物，爰不就上揭之物品宣告沒收。又另扣案之塑膠
    手套一個、小刀一把，雖亦屬被告所有，惟被告供稱並未持
    該手套、小刀犯罪，且被害人劉戴秀梨等人於警詢時亦未指
    稱被告有持該把小刀作用犯罪之工具，況該把小刀亦非屬槍
    砲彈藥刀械管制條所公告查禁之刀械，自亦非屬違禁物，是
    就該扣案之塑膠手套一個、小刀一把亦不另宣告沒收，併此
    敘明。
據上論斷，應依刑事訴訟法第二百七十三條之一第一項、第二百
九十九條第一項前段，刑法第二十八條、第五十六條、第三百二
十五條第一項、第三百二十條第一項、第二百十六條、第二百十
二條、第五十五條、第三十八條第一項第二款，罰金罰鍰提高標
準條例第一條前段，判決如主文。
中　　華　　民　　國　　94　　年　　8 　　月　　30　　日
　　　　　　　　      　臺灣臺中地方法院刑事第十一庭
                                法　官　王世華
以上正本證明與原本無異。
如不服本判決，應於收受送達後10日內向本院提出上訴書狀（應
附繕本）。
　　　　　　　　　　　　　　　　書記官  劉易柔
中　　華　　民　　國　　94　　年　　8 　　月　　30　　日
附表一：竊盜部分
┌──┬─────┬───────┬────┬──────────┬─────────┬──────┐
│編號│時間      │地點          │被害人  │竊盜物品            │竊盜方式          │備註        │
├──┼─────┼───────┼────┼──────────┼─────────┼──────┤
│一  │九十四年六│臺中縣清水鎮高│興源機械│車號Ｆ七Ｙ－六三一號│以自備之機車鑰匙插│於同日下午四│
│    │月二十一日│美路二三一巷十│工業有限│重型機車一輛        │入被害人所有之車號│時許，在臺中│
│    │上午九時許│四之十四號前  │公司；  │                    │Ｆ七Ｙ－六三一號重│市○○路某處│
│    │          │              │林月嬌  │                    │型機車電門轉動發動│以黑色膠帶黏│
│    │          │              │        │                    │引擎後竊走        │貼於車牌數字│
│    │          │              │        │                    │                  │之方式，將車│
│    │          │              │        │                    │                  │牌號碼變造為│
│    │          │              │        │                    │                  │Ｆ七Ｙ－八八│
│    │          │              │        │                    │                  │一號        │
├──┼─────┼───────┼────┼──────────┼─────────┼──────┤
│二  │九十四年六│臺中縣清水鎮大│巫敏華  │綠色側背包一個（內有│利用被害人未關妥後│            │
│    │月二十一日│街路二０六號紫│        │汽車駕照一張、諾基亞│車廂之際，以徒手開│            │
│    │上午十時十│雲岩觀音廟停車│        │７２５０行動電話機一│啟被害人所有車號六│            │
│    │分許      │場前          │        │具、諾基亞６１００行│Ｌ－五五三０號自小│            │
│    │          │              │        │動電話機一具、台新銀│客車後車廂，竊取被│            │
│    │          │              │        │行信用卡二張、日盛銀│害人置於其內之綠色│            │
│    │          │              │        │行信用卡、台中商業銀│側背包。          │            │
│    │          │              │        │行信用卡各一張、台中│                  │            │
│    │          │              │        │商業銀行金融卡一張、│                  │            │
│    │          │              │        │現金新台幣二千六百元│                  │            │
│    │          │              │        │                    │                  │            │
│    │          │              │        │                    │                  │            │
└──┴─────┴───────┴────┴──────────┴─────────┴──────┘
附表二：搶奪部分
┌──┬─────┬───────┬────┬──────────┬─────────┬──────┐
│編號│時間      │地點          │被害人  │搶奪物品            │搶奪方式          │備註        │
├──┼─────┼───────┼────┼──────────┼─────────┼──────┤
│一  │九十四年六│臺中縣大雅鄉大│劉戴秀梨│ＬＶ皮夾一個（內有中│被告騎乘車號不詳之│            │
│    │月十八日上│林路一四０巷六│        │國商業銀行、郵局金融│機車搭載真實姓名、│            │
│    │午十一時許│五弄十八號前  │        │卡各一張、台新銀行信│年籍不詳綽號「小黑│            │
│    │          │              │        │用卡二張、汽車駕照、│」之成年男子，由「│            │
│    │          │              │        │機車駕照、身分證、健│小黑」在後座自被害│            │
│    │          │              │        │保ＩＣ卡、劉淑勳機車│人左後方搶奪被害人│            │
│    │          │              │        │駕照各一張、現金新台│掛在左手腕之裝有Ｌ│            │
│    │          │              │        │幣一萬二千元）      │Ｖ皮夾之塑膠袋    │            │
├──┼─────┼───────┼────┼──────────┼─────────┼──────┤
│二  │九十四年六│臺中縣大雅鄉大│張莉華  │膚色手提包一個（內容│被告騎乘竊得之Ｆ七│            │
│    │月二十一日│雅路十七號傳統│        │張莉華身分證一張、諾│Ｙ－六三一號重型機│            │
│    │下午一時三│市場前        │        │基亞３２１０行動電話│車搭載真實姓名、年│            │
│    │十分許    │              │        │機一具、台新銀行信用│籍不詳綽號「小黑」│            │
│    │          │              │        │卡、世華銀行信用卡、│之成年男子，由「小│            │
│    │          │              │        │台中商業銀行信用卡、│黑」在後座自被害人│            │
│    │          │              │        │中國信託銀行信用卡各│左側搶奪被害人左手│            │
│    │          │              │        │一張、郵局金融卡二張│夾著之膚色手提包  │            │
│    │          │              │        │、臺灣企業銀行金融卡│                  │            │
│    │          │              │        │一張、彰化銀行金融卡│                  │            │
│    │          │              │        │一張、現金新台幣六千│                  │            │
│    │          │              │        │元）                │                  │            │
│    │          │              │        │                    │                  │            │
│    │          │              │        │                    │                  │            │
├──┼─────┼───────┼────┼──────────┼─────────┼──────┤
│三  │九十四年六│臺中市西屯區永│黃敏惠  │黃色手提包一個（內有│被告騎乘竊得之Ｆ七│            │
│    │月二十一日│福路與福科路口│        │黃敏惠汽車駕照、機車│Ｙ－六三一號（經變│            │
│    │下午七時二│              │        │駕照、機車行照各一張│造為Ｆ七Ｙ－八八一│            │
│    │十分許    │              │        │國際牌ＧＤ８８行動電│號）重型機車，趁被│            │
│    │          │              │        │話一支、台新銀行信用│害人打開機車置物箱│            │
│    │          │              │        │卡、富邦銀行信用卡、│放置手提包時，由右│            │
│    │          │              │        │合作金庫銀行金融卡各│後方逆向行駛徒手搶│            │
│    │          │              │        │一張、現金新台幣一千│奪置物箱內之黃色手│            │
│    │          │              │        │元）                │提包              │            │
│    │          │              │        │                    │                  │            │
├──┼─────┼───────┼────┼──────────┼─────────┼──────┤
│四  │九十四年六│臺中市南屯區大│吳宜芬  │黃色手提包一個（內有│被告騎乘竊得之Ｆ七│            │
│    │月二十一日│墩路與大墩十四│        │身分證一張、機車駕照│Ｙ－六三一號（經變│            │
│    │下午八時許│街口          │        │、機車行照各一張、諾│造為Ｆ七Ｙ－八八一│            │
│    │          │              │        │基亞７２６０行動電話│號）重型機車，趁被│            │
│    │          │              │        │機一具、諾基亞３１２│害人騎機車等候紅燈│            │
│    │          │              │        │０行動電話機一具、Ｔ│時，由被害人右側以│            │
│    │          │              │        │ＯＰＬＵＸ　ＶＧ１０│徒手搶奪被害人置於│            │
│    │          │              │        │０行動電話機一具、衣│機車腳踏板上之黃色│            │
│    │          │              │        │蝶百貨公司禮卷新台幣│手提包            │            │
│    │          │              │        │八百元、現金新台幣七│                  │            │
│    │          │              │        │百元）              │                  │            │
│    │          │              │        │                    │                  │            │
└──┴─────┴───────┴────┴──────────┴─────────┴──────┘
